【裁判字號】    90,訴,2121
【裁判日期】    900927
【裁判案由】    清償借款
【裁判全文】
臺灣高雄地方法院民事判決  九十年度訴字第二一二一號
    原      告  中國信託商業銀行股份有限公司
    法定代理人  甲○○
    送達代收人  庚○○
    被      告  己○○○
                丙○○
                戊○○
                乙○○
                丁○○
右當事人間請求清償借款事件，本院判決如左：
    主    文
被告應連帶給付原告新台幣玖拾柒萬玖仟貳佰捌拾玖元整元，及自民國八十六年十二
月二十八日起至清償日止，按週年利率百分之九點四二計算之利息，並自民國八十七
年一月二十九日起至止，逾期在六個月以內者，按上開利率百分之十，逾期六個月以
上者，按上開利率百分之二十計算違約金。
訴訟費用由被告連帶負擔。
    事    實
甲、原告方面：
一、聲明：求為判決如主文所示。
二、陳述略稱：被告己○○○以訴外人黃茂雄為連帶保證人，於民國八十五年十一月
    二十八日向原告借用新台幣（下同）一百萬元，約定借款期間自八十五年十一月
    二十八日起至一百零五年十一月二十八日止，利息按原告公告之基本放款利率加
    年息百分之一點零二浮動計算，目前按年息百分之九計算，如遲延履行給付本金
    或利息時，即喪失期限利益，全部債務視為到期，並自違約日起，逾期在六個月
    以內者按逾期利率百分之十、逾期超過六個月以上者百分之二十計付違約金。詎
    被告於借得上述款項後，僅繳納部分本金及利息，自八十六年十二月二十八日起
    即未再依約繳納，屢經催討均無結果，尚欠如主文之本利及違約金未清償。又訴
    外人黃茂雄已於八十六年四月十八日死亡，被告丙○○、丁○○、黃于娗即黃淑
    娟、戊○○、乙○○為黃茂雄之子女，被告己○○○為黃茂雄之配偶，是渠等就
    黃茂雄所負之連帶保證債務，依民法第一千一百三十八條第一款、第一千一百五
    十三條規定負連帶清償之責，為此依消費借貸、連帶保證及繼承法律關係，提起
    本件訴訟。
三、證據：提出借據、利率卡各一份、帳卡二份、戶籍謄本四份為證。
乙、被告方面：
壹、被告己○○○、丙○○、戊○○、乙○○部分：
    被告己○○○、丙○○、戊○○、乙○○未於言詞辯論期日到場，亦未提出書狀
    作何聲明或陳述。
貳、被告丁○○部分：
一、聲明：請求判決駁回原告之訴，訴訟費用由原告負擔。
二、陳述略稱：原告應就伊母親即被告己○○○名下房屋拍賣後，再就餘額求償，因
    為伊等這些子女之經濟狀況也不好。
參、被告黃于娗即黃淑娟部分：
一、聲明：請求判決駁回原告之訴，訴訟費用由原告負擔。
貳、陳述略稱：當初伊等並不知道要辦理拋棄繼承，且對黃茂雄生前之債務並不清楚
    。
    理    由
一、本件被告己○○○、丙○○、戊○○、乙○○經合法通知，無正當理由未於言詞
    辯論期日到場，核無民事訴訟法第三百八十六條所列各款情形，爰依原告之聲請
    ，由其一造辯論而為判決。
二、本件原告主張被告己○○○以訴外人黃茂雄為連帶保證人，於八十五年十一月二
    十八日向原告借用一百萬元，約定借款期間自八十五年十一月二十八日起至一百
    零五年十一月二十八日止，利息按原告公告之基本放款利率加年息百分之一點零
    二浮動計算，目前按年息百分之九計算，如遲延履行給付本金或利息時，即喪失
    期限利益，全部債務視為到期，並自違約日起，逾期在六個月以內者按逾期利率
    百分之十、逾期超過六個月以上者百分之二十計付違約金。詎被告於借得上述款
    項後，僅繳納部分本金及利息，自八十六年十二月二十八日起即未再依約繳納，
    屢經催討均無結果，尚欠如主文之本利及違約金未清償之事實，已據其提出被告
    丁○○、黃于娗即黃淑娟所不爭執之借據、利率卡各一份、帳卡二份為證，核屬
    相符，被告己○○○、丙○○、戊○○、乙○○經合法通知，既未到庭爭執，復
    未提出書狀作何有利於己之聲明或陳述以供本院審酌，被告丁○○、黃于娗即黃
    淑娟對於原告所主張之事實均不爭執，自堪信原告之主張為真實。
三、按稱消費借貸者，謂當事人約定，一方移轉金錢或其他代替物之所有權於他方，
    而他方以種類、品質、數量相同之物返還之契約。借用人應於約定期限內，返還
    與借用物種類、品質、數量相同之物。遲延之債務，以支付金錢為標的者，債權
    人得請求依法定利率計算之遲延利息。但約定利率較高者，仍從其約定利率。當
    事人得約定債務人不履行債務時，應支付違約金。民法第四百七十四條、第四百
    七十八條、第二百三十三條第一項、第二百五十條第一項分別定有明文。又稱保
    證者，謂當事人約定，一方於他方之債務人不履行債務時，由其代負履行責任之
    契約。保證債務，除契約另有訂定外，包含主債務之利息、違約金、損害賠償及
    其他從屬於主債務之負擔，民法第七百三十九條、第七百四十條亦分別定有明文
    。又保證債務之所謂連帶，係指保證人與主債務人負同一債務，對於債權人各負
    全部給付之責任而言。又按一般保證債務並非專屬於保證人本身之債務，除有特
    殊情形，即以保證人具有一定資格為前提而成立之保證債務，例如以保證人為具
    有公司之董事身分為前提而成立之保證；或保證人應負保證責任之限度不明確而
    無法預測者，例如為將來債務所負之保證，其將來債務發生之次數及數額不確定
    ，使得附隨之保證責任亦不確定；或以保證人與第三人之特別信任關係為前提而
    成立之保證契約，例如職務保證、信用保證者外，縱保證人死亡，其繼承人仍得
    繼承其保證債務，最高法院八十六年度台上字第三七六五號判決參照。另按遺產
    繼承人，除配偶外，依左列順序定之：一、直系血親卑親屬。再按繼承人對於被
    繼承人之債務，負連帶責任，民法第一千一百三十八條第一款、第一千一百五十
    三條分別定有規定。本件被告己○○○為系爭借貸契約之借款人，竟未依約按期
    清償，依兩造之前開約定，全部借款視為到期，並應給付約定之利息及違約金。
    而訴外人黃茂雄為上開借款之連帶保證人，已於八十六年四月十八日死亡，被告
    丙○○、丁○○、黃于娗即黃淑娟、戊○○、乙○○為訴外人黃茂雄之子女，被
    告己○○○為訴外人黃茂雄之配偶，均為訴外人黃茂雄之法定繼承人，亦均無拋
    棄繼承，此有本院查詢被告並無拋棄繼承之資料一份在卷可證。是被告丙○○、
    丁○○、黃于娗即黃淑娟、戊○○、乙○○就黃茂雄所負之連帶保證債務，依繼
    承之法律關係應負連帶清償之責。從而，原告依消費借貸、連帶保證及繼承之法
    律關係，請求被告等連帶給付如主文所示之本金、利息及違約金，即屬正當，應
    予准許。
四、據上結論，本件原告之訴為有理由，依民事訴訟法第三百八十五條第一項前段、
    第八十五條第二項，判決如主文。
中      華      民      國    九十      年      九      月    二十七    日
                              臺灣高雄地方法院民事第五庭
~B審判長法官  朱玲瑤
~B法      官  汪怡君
~B法      官  吳錦佳
右為正本係照原本作成。
如對本判決上訴，須於判決送達後廿日內向本院提出上訴狀。
中      華      民      國    九十      年      九      月    二十七    日
~B法院書記官  周祺雯


司法院資訊處製作；財團法人民間司法改革基金會備份。
